# 带有不确定性的售后回购问题

提问人：wlj1123 时间：2019-12-15 22:58:16
请教陈版，如果一个公司销售大型机器，买方是通过融资租赁公司购买，买方融资租赁期限 11 年，合同条款中有以下两种情况： 1 、如果买方不续租，卖方需无条件回购机器，如果买方中途不租了，卖方也需按规定的残值率回购，每个年限都规定了残值率； 2 、如果合同里面规定融资租赁期限到了之后按照国际惯例估算残值回购，也可以双方协商做其他处理，包括但不限于置换卖方其他产品。以上两种情况，卖方在确认收入的时候应该怎么账务处理呢？谢谢。

回答人：chenyiwei
这个问题还是要首先判断该机器设备所有权上的主要风险和报酬（或者对其控制权）是否已经转移给买方（最终用户，法律上的承租人）。需要考虑的因素包括但不限于以下各项：
1 、假设正常履约到 11 年期满，则该租赁期是否涵盖了该机器设备使用寿命的绝大部分，租金的折现值是否足以保证设备成本的回收，并获取合理的融资、销售利润。
2 、承租人在 11 年内退租或者终止租赁的可能性能否合理估计较低，包括结合历史经验考虑，以及租赁合同中对用户中途退租是否设置了严厉的惩罚条款等。
3 、约定中途退租时的回购价格和届时该机器设备的预期公允价值（例如当地二手市场上同类或类似机器设备、成新率相同的条件下的成交价格）之间的关系。

提问人：wlj1123 时间：2019-12-20 08:05:17
陈老师，感谢您的答复。该机器设备的主要风险和报酬已经转移给了买方；这个机器的预计使用期限大概是 20 年，租赁期应该是没有涵盖这个设备使用寿命的绝大部分，约定的机器 11 年到期不续租的话残值率是在20%-30%；对于 11 年内退租或者终止租赁的可能性不好估计，因为没有历史经验；市场上相同产品的预期公允价值比较难获得。如果是这种情况，按旧收入准则，收入确认时点定在什么时点比较合适呢？是不是交付机器就能确认收入？如果能的话，针对残值回购条款要不要提预计负债呢？如果用新收入准则，这块要怎么考虑呢？谢谢

回答人：chenyiwei
因为 “对于 11 年内退租或者终止租赁的可能性不好估计，因为没有历史经验；市场上相同产品的预期公允价值比较难获得”，所以还是租赁期满确定不会再退时认定风险和报酬转移，此前只确认经营租赁的租金收入。